臺灣臺北地方法院民事裁定
111年度消債清字第4號
聲  請  人  
即  債務人  王麗貞  
代  理  人  陳昭全律師                    
相  對  人  
即  債權人  花旗(台灣)商業銀行股份有限公司


法定代理人  莫兆鴻  
相  對  人  
即  債權人  玉山商業銀行股份有限公司


法定代理人  黃男州   
相  對  人  
即  債權人  凱基商業銀行股份有限公司
                      設臺北市○○區○○○路000號0樓、00樓及00樓
法定代理人  魏寶生  
相  對  人  
即  債權人  中國信託商業銀行股份有限公司


法定代理人  利明献  
相  對  人  
即  債權人  第一金融資產管理股份有限公司

法定代理人  施志調   
上列當事人間消費者債務清理事件，本院裁定如下：
    主  文
債務人王麗貞自中華民國111年1月25日下午4時起開始清算程序
。
命司法事務官進行本件清算程序。
    理  由
一、按債務人不能清償債務或有不能清償之虞者，得依本條例所
    定更生或清算程序，清理其債務；債務人對於金融機構負債
    務者，在聲請更生或清算前，應向最大債權金融機構請求協
    商債務清償方案，或向其住、居所地之法院或鄉、鎮、市、
    區調解委員會聲請債務清理之調解；自債務人提出協商請求
    之翌日起逾30日不開始協商，或自開始協商之翌日起逾90日
    協商不成立，債務人得逕向法院聲請更生或清算；債務人於
    法院裁定開始更生程序或許可和解或宣告破產前，得向法院
    聲請清算；法院開始清算程序之裁定，應載明其年、月、日
    、時，並即時發生效力；法院開始更生或清算程序後，得命
    司法事務官進行更生或清算程序，必要時得選任律師、會計
    師或其他適當之自然人或法人1人為監督人或管理人，消費
    者債務清理條例（下稱消債條例）第3條、第151條第1項、
    第153條、第80條前段、第83條第1項、第16條第1項分別定
    有明文。
二、聲請意旨略以：債務人雖曾於95年11月21日與最大債權銀行
    達成協商，約定債務人自95年12月起，應每月還款新臺幣（
    下同）15,309元。惟於96年間起，債務人因身體狀況不佳，
    導致每月工作收入減少，遂於97年2月毀諾。債務人現因入
    不敷出，有不能清償債務之情形，又未經法院裁定開始更生
    程序或宣告破產，爰向本院聲請清算等語。
三、經查：
　㈠債務人於95年11月21日與最大債權銀行達成協商，此有債務
    人陳報之協議書影本在卷可考（見本院卷第55頁）。又依據
    前開協商協議書記載，債務人應每月給付債權人15,309元，
    惟依據債務人陳報之財產及收入狀況報告書記載，債務人現
    並無固定之工作收入，應足認債務人未履行協商協議，係有
    不可歸責於己之情形。準此，因債務人確有消債條例第151
    條第7項所稱，協商或調解成立後，因不可歸責於己之事由
    致履行有困難之情形，是本院自應綜合其目前全部收支及財
    產狀況，評估是否已達不能維持最低生活條件，而有「不能
    清償債務或有不能清償之虞」之情形。
　㈡查債務人主張其並無工作，生活費用係由子女墊付，且未領
    有固定之社會輔助等情，經本院職權核閱債務人之稅務電子
    閘門財產所得調件明細表(見本院卷第143頁至第147頁)、勞
    保投保資料明細等件(見本院卷第113頁至第123頁)，債務人
    於109年間確無固定之工作收入，堪信債務人之前開主張為
    真實。
  ㈢又按債務人聲請更生或清算時所提財產及收入狀況說明書，
    其表明每月必要支出之數額，與本條例第六十四條之二第一
    項、第二項規定之認定標準相符者，毋庸記載原因、種類及
    提出證明文件；債務人必要生活費用，以最近一年衛生福利
    部或直轄市政府所公告當地區每人每月最低生活費一點二倍
    定之。消債條例施行細則第21條之1第3項、消債條例第64條
    之2第1、2項定有明文。查債務人主張其本人每月必要生活
    費用支出之數額，應以臺北市每人每月最低生活費1.2倍計
    算等情，因債務人此部分之主張，與消債條例第64條之2第1
    項之規定相符，應毋庸記載原因、種類及提出證明文件，是
    以，本院認應以每月22,418元，作為債務人本人之每月必要
    生活費用支出之數額。
  ㈣準此，因債務人現已入不敷出，且距離退休年齡僅餘2年；參
    酌債權人積欠之債務尚餘1,099,683元，應難認債務人可於
    屆退休年齡前清償其債務，堪認債務人客觀上經濟狀況已有
    不能清償債務之虞，而有藉助消費者債務清理制度調整其與
    債權人間之權利義務關係而重建其經濟生活之必要，是本院
    自應許債務人得藉由清算程序清理債務。
四、綜上所述，債務人係一般消費者，並未從事營業活動，依其
    全部收支及財產狀況，因有不能清償債務之情事，致無法與
    全體債權人達成前置調解，債務人復查無消債條例第6條第3
    項、第8條或第82條第2項所定駁回清算聲請之事由存在，則
    債務人聲請清算，核屬有據，爰依首揭規定命司法事務官進
    行本件清算程序。
五、依消費者債務清理條例第11條第1項、第45條第1項、第16條
　　第1項，裁定如主文。　
中　　華　　民　　國　　111 　年　　1 　　月　　25　　日
                  民事第二庭    法　官　陳雅瑩
以上正本係照原本作成。
本裁定不得抗告。
本裁定已於111年1月25日下午4時公告。　
中　　華　　民　　國　　111 　年　　1 　　月　　25　　日
                                書記官　鄭以忻